【裁判字號】    98,訴,1085
【裁判日期】    981030
【裁判案由】    侵權行為損害賠償
【裁判全文】
臺灣臺北地方法院民事判決              98年度訴字第1085號
原      告  乙○○
訴訟代理人  吳宜財律師
被      告  甲○○
上列當事人間因傷害案件，原告提起附帶民事訴訟請求侵權行為
損害賠償事件，經本院刑事庭裁定移送前來（98年度簡上附民字
第2號），本院於民國98年10月15日言詞辯論終結，判決如下：
    主  文
被告應給付原告新臺幣貳萬元，及自民國九十八年二月十日起至
清償日止，按年息百分之五計算之利息。
原告其餘之訴駁回。
訴訟費用由被告負擔十分之一，餘由原告負擔。
原告假執行之聲請駁回。
    事實及理由
壹、程序方面
一、本件係原告於刑事簡易案件第二審審理時始提起附帶民事訴
    訟，並經刑事庭以98年度簡上附民字第2號裁定移送由本院
    審理，乃屬民事簡易事件第二審，合先明。
二、原告經合法通知而未於最後言詞辯論期日到場，核無民事訴
    訟法第386條所列各款之情形，爰依被告之聲請，由其一造
    辯論判決。
貳、實體方面
一、原告主張：原告與被告為兄妹關係，被告於民國97年8月23
    日下午1時許，在原告位於臺北市○○區○○路4段31之5號4
    樓及5樓加蓋處之住所（下稱系爭房屋），要求原告遷離系
    爭房屋，經原告拒絕後，竟基於傷害故意，以徒手及Y字型
    曬衣棍毆打原告，致原告受有臉部及雙手多處擦傷、瘀青、
    耳鳴、外耳炎、顳顎關節疾病等傷害（下稱系爭傷害），被
    告上開犯行業經本院刑事庭以98年度簡上字第27號判決確定
    有罪在案。又原告所受損害為：（一）薪資損失：原告從事
    美容業，因被告之傷害，致顏面呈現浮腫、瘀青，而被永豐
    興實業有限公司（下稱永豐興公司）要求自97年9月1日起強
    迫離職，被告自應負損害賠償責任，原告於97年9月1日離職
    至起訴時98年1月，共計5個月，每月薪資為新臺幣（下同）
    17,400元，薪資損失共計87,000元；（二）慰撫金：原告為
    單親家庭，因離婚帶著子女居住於父親所有之系爭房屋，然
    被告卻以暴力強迫原告搬離系爭房屋，致原告差點失明，並
    遭永豐興公司解雇，身心受到極大的傷害，故請求精神慰撫
    金50萬元。爰依民法第184條第1項前段及第195條第1項前段
    之規定，請求被告負侵權行為損害賠償責任等語。並聲明：
    （一）被告應給付原告587,000元，及自98年2月10日起至清
    償日止，按年息5%計算之利息。（二）願供擔保請准宣告假
    執行。
二、被告則以：被告雖造成原告受有系爭傷害，惟原告請求金額
    顯有不當之處：（一）薪資損失部分：原告為低收入戶並領
    有低收入戶補償，每月薪資收入不可能有17,400元，且原告
    所受之系爭傷害，不到一週即可痊癒，不應請求數月之薪資
    損失。又原告自永豐興公司離職，非因原告顏面受有系爭傷
    害所致，而係經濟不景氣所造成之長期失業，與被告無涉，
    是原告此部分之請求，並不合理。（二）慰撫金部分：驗傷
    診斷書並未記載原告眼睛差點失明，且被告學歷為國中畢業
    ，工作為賣清粥小菜，育有一男一女均在就學，父母親尚健
    在，是原告請求50萬元之慰撫金，顯屬過高等語，資為抗辯
    置辯。並聲明：（一）原告之訴駁回。（二）願供擔保請准
    宣告免為假執行。
三、兩造不爭執之事項：
  (一)被告係原告之胞兄，2人為二親等旁系血親，具有家庭暴力
    防治法第3條第4款之家庭成員關係。緣原告離婚後即與兩名
    子女遷入其父母所有之系爭房屋居住，被告因經濟狀況欠佳
    ，要求原告遷至4樓居住，騰空5樓加蓋處，俾使被告及其家
    人得遷入居住，以減輕被告在外購屋貸款之壓力，嗣被告於
    97年8月23日下午1時許，在上揭5樓加蓋處與原告發生口角
    爭執，被告竟基於傷害他人身體之犯意，先徒手、再持Ｙ字
    型曬衣棍毆打原告之臉部及身體，致使原告受有臉部多處擦
    傷及雙手擦傷、瘀青等傷害。又被告上開傷害行為，業經本
    院刑事庭於97年12月31日以97年度簡字第4906號簡易判決判
    處被告拘役40天，如易科罰金，以1,000元折算1日。檢察官
    以原審量刑過輕而提起上訴，仍經本院刑事庭於98年2月27
    日以98年度簡上字第27號判決上訴駁回確定在案。
  (二)原告原為永豐興公司之員工，於97年9月1日遭該公司資遣。
四、得心證之理由：
    本件原告主張被告因故意傷害行為，致原告受有系爭傷害，
    爰依侵權行為請求被告給付薪資損失87,000元及慰撫金50萬
    元之損害賠償等語，則為被告所否認，並以前詞置辯。是本
    件所應審究之點為：原告因被告之故意傷害行為，請求各項
    損害賠償有無理由？（一）薪資損失：原告於97年9月1日自
    永豐興公司離職，其離職原因與被告之傷害行為間有無因果
    關係？原告是否因此受有薪資損失87,000元？（二）精神慰
    撫金：原告請求被告給付精神慰撫金50萬元是否有理由？茲
    論述如下：
  (一)原告自永豐興公司離職與被告傷害行為間無因果關係
  1.按因故意或過失，不法侵害他人之權利者，負損害賠償責任
    ，民法第184條第1項前段定有明文。又損害賠償之債，以有
    損害之發生及有責任原因之事實，且二者之間，須有相當因
    果關係為成立要件，最高法院48年台上字第481號判例參照
    。是以，侵權行為所發生之損害賠償請求權，以有故意或過
    失不法侵害他人之權利為其成立要件，若其行為並無故意或
    過失，或其行為與損害之間無相當因果關係者，均無令負侵
    權行為損害賠償責任之可言。
  2.原告主張其自永豐興公司離職係因被告之傷害行為致其臉部
    及雙手多處擦傷、瘀青，因而被永豐興公司要求離職云云。
    惟查：經本院函詢永豐興公司原告離職之原因，可知原告離
    職係因永豐興公司受全球金融風暴影響，致使公司業績大幅
    衰退，在永續經營考量下，經原告同意後資遣，與原告於97
    年8月23日所受臉部及雙手多處擦傷無關，此有永豐興公司
    之陳報狀一紙附卷可稽（見本院卷第29、30頁），足見原告
    於97年9月1日自永豐興公司離職並非因被告之故意傷害行為
    所致，是以原告自永豐興公司離職所受之薪資損失與被告之
    故意傷害行為間顯無因果關係，原告主張被告應賠償其薪資
    損失共計87,000元，洵屬無據，不應准許。
  (二)原告請求之精神慰撫金應以2萬元為適當
  1.按不法侵害他人之身體、健康、名譽、自由、信用、隱私、
    貞操或不法侵害其他人格法益而情節重大者，被害人雖非財
    產上之損害，亦得請求賠償相當之金額。民法第195條第1項
    前段定有明文。又民法第195條所謂相當之金額，應斟酌加
    害人與被害人雙方之身分、資力與加害程度，及其他各種情
    形核定之；慰撫金是否相當，應以加害行為之加害程度及被
    害人所受痛苦，斟酌加害人及被害人之身分、地位及經濟狀
    況等各種情形定之。最高法院47年臺上字第1221號、51年臺
    上字第223號判例可資參照。
  2.原告主張其因被告之傷害行為，眼睛差點失明，且被永豐興
    公司要求強迫離職，精神痛苦萬分，請求賠償非財產上之損
    害50萬元云云。經查：被告係於97年8月23日毆打原告，依
    其所出具當日之診斷證明書，係受有臉部及雙手多處擦傷、
    瘀青之傷害，數日內即應可痊癒，其他則無明顯異狀，亦無
    推定將來有機能障礙或致殘廢之可能，有台北市立萬芳醫院
    出具之家庭暴力事件驗傷診斷書在卷可稽（見本院刑事簡易
    第二審卷宗第4頁），另原告所提另一乙種診斷證明書（見
    本院刑事簡易第二審卷宗第5頁），係因耳鳴、外耳炎及顳
    顎關節之疾病求診，與原告所稱之眼睛差點失明無關，且係
    於97年9月10日求診治療，與被告於97年8月23日所為之傷害
    行為，相隔十餘日之久，尚難認係被告之傷害行為所造成，
    則原告稱其眼睛差點失明，卻未舉證以實其說，尚非可採；
    又原告自永豐興公司離職並非因被告之故意傷害行為所致，
    已如前述，自無因此受有非財產上損害之可能。本院審酌原
    告於96年度所得總額101,316元，財產總額0元，被告96年度
    所得總額及財產總額均為0元，有稅務電子閘門財產所得調
    件明細表在卷可憑（見本院卷第20頁、第23頁）。而原告高
    職畢業，曾任職於永豐興公司，目前擔任美容師，每月薪資
    約26,000元，已離婚為單親家庭，需獨力扶養2個子女；被
    告為國中畢業，目前薪水為2萬多元，尚需扶養妻子及2個子
    女等，參以兩造為兄妹關係，原告突遭被告毆打受傷，造成
    原告臉部及雙手受有多處擦傷、瘀青等傷害，精神上自應受
    有相當之痛苦，然被告收入並不豐厚，故本院審酌兩造之身
    分、地位、經濟狀況，及加害情況等一切情形，認為原告請
    求非財產上之損害50萬元，尚嫌過高，應以2萬元為適當。
    是原告逾上開部分之請求，即有未當，應予駁回。
五、綜上所述，原告依民法第184條第1項前段、第195條第1項前
    段之規定，請求被告給付原告2萬元，及自起訴狀繕本送達
    翌日即98年2月10日起至清償日止，按年息5%計算之利息，
    為有理由，應予准許，逾此部分之請求，為無理由，應予駁
    回。
六、原告雖陳明願供擔保聲請宣告假執行，惟經核本件訴訟標的
    金額未逾150萬元，為不得上訴第三審之事件，於本院第二
    審判決後即確定，毋庸為假執行宣告之必要，原告所為假執
    行之聲請，應予駁回。
七、結論：本件原告之訴為一部有理由、一部無理由，爰依民事
    訴訟法第385條第1項前段、第79條，判決如主文。
中    華    民    國    98    年    10    月    30    日
                  民事第四庭    審判長法  官  周祖民
                                      法  官  余明賢
                                      法  官  林怡伸
本判決不得上訴。
以上正本係照原本作成
中    華    民    國    98    年    10    月    30    日
                                      書記官  施若娟


司法院資訊處製作；財團法人民間司法改革基金會備份。
